【裁判字號】    99,聲,177
【裁判日期】    990205
【裁判案由】    聲請交保
【裁判全文】
臺灣士林地方法院刑事裁定        九十九年度聲字第一七七號
聲  請  人
即  被  告  甲○○
選任辯護人  蕭銘毅律師
上列聲請人即被告因違反槍砲彈藥刀械管制條例等案件（九十八
年度訴字第三三六號），聲請具保停止羈押，本院裁定如下：
    主  文
聲請駁回。
    理  由
一、聲請意旨略以：聲請人即被告甲○○受羈押入所時曾接受臺
    北市立聯合醫院施以胸部Ｘ光檢查，日前接獲該院通知初查
    結果為：「右肺尖區不規則紋狀陰影增加並肺尖肋膜增厚，
    疑病灶？」，並指示被告至醫療院所胸腔內科門診複查，完
    成複查後需將結果回報臺北市政府衛生局疾病管制合署辦公
    結核病防制組。因被告長期吸煙，對於上開初查結果甚感憂
    慮，希冀儘速複查以確認該「右肺尖區不規則紋狀陰影增加
    並肺尖肋膜增厚」是否為肺癌或結核病之症狀，以便早期治
    療，然看守所內似無醫療院所胸腔內科門診複查所需之醫療
    設備，爰聲請具保停止羈押，俾利保外檢查、治療云云。
二、按被告經法官訊問後，認為犯罪嫌疑重大，而有下列情形之
    一，非予羈押，顯難進行追訴、審判或執行者，得羈押之︰
    一、逃亡或有事實足認為有逃亡之虞者。二、有事實足認為
    有湮滅、偽造、變造證據或勾串共犯或證人之虞者。三、所
    犯為死刑、無期徒刑或最輕本刑為五年以上有期徒刑之罪者
    ，刑事訴訟法第一百零一條第一項定有明文。而此所謂之羈
    押，乃拘禁被告之強制處分，其目的係在於保全證據、確保
    刑事訴訟程序之進行及刑罰權之執行。是被告經法官訊問後
    ，究竟有無刑事訴訟法第一百零一條第一項各款之情形，均
    屬事實問題，法院應按訴訟之程度，卷證資料及其他一切情
    事斟酌之。次按刑事訴訟法第一百零一條第一項第三款規定
    之羈押，係因被告所犯為死刑、無期徒刑或最輕本刑為五年
    以上有期徒刑之罪者，其可預期判決之刑度既重，該被告為
    規避刑罰之執行而妨礙追訴、審判程序進行之可能性增加，
    國家刑罰權有難以實現之危險，該規定旨在確保訴訟程序順
    利進行，使國家刑罰權得以實現，以維持重大之社會秩序及
    增進重大之公共利益，其目的洵屬正當。又基於憲法保障人
    民身體自由之意旨，被告犯上開條款之罪嫌疑重大者，仍應
    有相當理由認為其有逃亡、湮滅、偽造、變造證據或勾串共
    犯或證人等之虞，法院斟酌命該被告具保、責付或限制住居
    等侵害較小之手段，均不足以確保追訴、審判或執行程序之
    順利進行，始符合該條款規定，非予羈押，顯難進行追訴、
    審判或執行之要件，此際羈押乃為維持刑事司法權有效行使
    之最後必要手段，於此範圍內，尚未逾越憲法第二十三條規
    定之比例原則，符合司法院釋字第三九二號、第六五三號、
    第六五四號解釋意旨，與憲法第八條保障人民身體自由及第
    十六條保障人民訴訟權之意旨，尚無違背（司法院大法官會
    議釋字第六六五號解釋參照）；又上揭所稱「相當理由」，
    與同條項第一款、第二款法文內之「有事實足認有‧‧‧之
    虞」（學理上解釋為「充分理由」）尚屬有間，其條件當較
    寬鬆。良以重罪常伴有逃亡、滅證之高度可能，係趨吉避凶
    、脫免刑責、不甘受罰之基本人性，倘一般正常之人，依其
    合理判斷，可認為該犯重罪嫌疑重大之人具有逃亡或滅證之
    相當或然率存在，即已該當「相當理由」之認定標準，不以
    達到充分可信或確定程度為必要。以量化為喻，若依客觀、
    正常之社會通念，認為其人已有超過百分之五十之逃亡、滅
    證可能性者，當可認具有相當理由認為其有逃亡、滅證之虞
    。此與前二款至少須有百分之八十以上，始足認有該情之虞
    者，自有程度之差別。再其認定，固不得憑空臆測，但不以
    絕對客觀之具體事實為限，若有某些跡象或情況作為基礎，
    即無不可。至相關之事實或跡象、情況，鑑於此非屬實體審
    判之核心事項，自以自由證明為已足，並不排斥傳聞證據，
    斯不待言（最高法院九十八年度臺抗字第七五九號裁定參照
    ）。
三、經查，被告因違反槍砲彈藥刀械管制條例等案件，經臺灣士
    林地方法院檢察署檢察官以九十八年度偵字第一一三二九號
    提起公訴，於民國九十八年九月十六日繫屬於本院，本院以
    九十八年度訴字第三三六號刑事案件分案審理，經本院訊問
    後，由被告供述及卷內相關證據，足認被告涉犯槍砲彈藥刀
    械管制條例第七條第四項未經許可持有手槍罪嫌重大，所犯
    係最輕本刑五年以上有期徒刑之罪，非予羈押，顯難進行審
    判，而依刑事訴訟法第一百零一條第一項第三款之規定，於
    同日執行羈押，本院並於羈押三月之期間未滿前，依同法第
    一百零一條之規定訊問被告後，認前項羈押原因依然存在，
    且被告所涉犯係重罪，其以逃匿規避審判程序進行之可能性
    甚高，有相當理由認為被告有逃亡之虞，而自同年十二月十
    六日起羈押期間延長二月。本案雖於九十九年一月六日辯論
    終結，然尚未宣判，原羈押之原因現仍存在，若命被告具保
    、責付或限制住居等侵害較小之手段，均不足以確保審判程
    序之順利進行，仍有繼續羈押被告之必要，再參酌被告未經
    許可持有制式手槍，危害社會治安甚鉅，權衡國家刑事司法
    權之有效行使、社會秩序及公共利益、被告人身自由之私益
    及防禦權受限制之程度，認對被告維持羈押處分尚屬適當、
    必要，合乎比例原則，並無違前開大法官會議解釋意旨（最
    高法院九十八年度臺抗字第六六八號裁定參照），至被告所
    陳其現罹疾病，非保外治療顯難痊癒，經本院向臺灣士林看
    守所查詢被告之身體狀況，該所於同年月二十二日以士所衛
    字第○九九六一○○一八八號函覆本院以：「被告甲○○之
    身體狀況經本所特約醫師簽註如下：『該被告因九十八年十
    二月二十三日在所內胸部Ｘ光檢查，初步檢查結果：右肺尖
    區不規則紋狀陰影增加，並有肺尖部肋膜增厚疑似病灶，已
    施行痰抽驗結果已排除肺結核。目前身體狀況良好，由所內
    追蹤治療即可。』」等語，足見被告並無現罹疾病，非保外
    就醫顯難痊癒之情況，被告又無刑事訴訟法第一百十四條其
    餘各款所定不得駁回具保停止羈押聲請之情形，是被告所提
    具保停止羈押之聲請，難認有理由，應予駁回。
四、依刑事訴訟法第二百二十條，裁定如主文。
中    華    民    國    99    年    2     月    5     日
                          臺灣士林地方法院刑事第八庭
                              審判長法  官  黃雅君
                                    法  官  陳俞婷
                                    法  官  孫萍萍
以上正本證明與原本無異。
如不服本裁定應於送達後五日內向本院提出抗告狀。
                                    書記官  劉易柔
中    華    民    國    99    年    2     月    5     日

司法院資訊處製作；財團法人民間司法改革基金會備份。
